【裁判字號】    97,抗,286
【裁判日期】    971113
【裁判案由】    拍賣抵押物強制執行
【裁判全文】
臺灣高等法院臺南分院民事裁定           97年度抗字第286號
抗  告  人  乙○○
相  對  人  甲○○
上列抗告人因與相對人間拍賣抵押物強制執行事件，對於中華民
國97年9月12日臺灣嘉義地方法院所為裁定（97年度執字第23399
號）提起抗告，本院裁定如下：
    主  文
抗告駁回。
抗告訴訟費用新台幣壹仟元由抗告人負擔。
    理  由
一、抗告意旨略以：本件抗告人於民國（下同）97年8月8日具狀
    聲請強制執行，是請求「債務人甲○○應給付債權人乙○○
    新台幣（下同）600萬元整」。抗告人先提出拍賣抵押物裁
    定為執行名義，經執行法院通知應補陳不動產謄本，始查悉
    抵押不動產已移轉第三人游麗枝乙情，抗告人隨即向核發拍
    賣抵押物裁定法院聲請更正相對人，嗣抗告人並另提出准予
    對於相對人甲○○強制執行之本票裁定為本件執行名義（台
    灣嘉義地方法院97年度司票字第747號）。因此，本件強制
    執行有合法之執行名義，若未能即時提出本票裁定之送達證
    書，亦屬得以補正，僅依法提出抗告，請將原裁定廢棄等語
    。
二、按抵押權人聲請法院強制執行拍賣抵押物，應以抵押物現在
    所有人為執行債務人。次按債權人聲請強制執行，非有執行
    名義，不得為之。不動產所有人設定抵押權後，將不動產讓
    與他人，抵押權人固得依民法第867條但書之規定，本於追
    及其物之效力實行抵押權，但因實行抵押權而聲請法院裁定
    許可拍賣該不動產時，仍應列受讓之他人為相對人，取得執
    行名義，始得對之聲請強制執行拍賣抵押物。最高法院著有
    74年台抗字第431號著有判例可資參照。另聲請人聲請強制
    執行，有民事訴訟法第249條第1項所列各款情形之一，依其
    情形可以補正，經定期命其補正而不補正者，法院應以裁定
    駁回之，此有該條第1項及強制執行法第30條之1規定自明。
三、本件抗告人即債權人聲請法院強制執行拍賣之抵押物，即坐
    落嘉義市○路○段第421之34號土地及其上之7434號建物（
    下稱系爭房、地），雖原為債務人甲○○所有於94年11月28
    日為抗告人設定抵押權後，然已於97年4月23日移轉登記予
    第三人游麗枝，而抵押權人聲請法院強制執行拍賣抵押物，
    應以抵押物現在所有人為執行債務人。甲○○既已非系爭抵
    押土地之所有人，相對人聲請法院對其實施強制執行拍賣抵
    押物，顯有未合。又該抵押權之設定效力雖不受影響，然依
    前揭最高法院判例意旨，抗告人於97年6月就系爭房、地聲
    請拍賣抵押物裁定時，即應列第三人游麗枝為相對人，惟債
    權人所提出之拍賣抵押物裁定，卻仍列債務人甲○○為相對
    人，該拍賣抵押物裁定之執行名義效力，自不及於第三人游
    麗枝，是債權人以債務人甲○○為相對人，聲請對第三人游
    麗枝所有之系爭房、地強制執行，自非適法，經原審於97年
    8月19日命其於文到後5日內補正對第三人游麗枝執行名義正
    本，債權人迄今仍未補正一情，有原法院送達證書在卷可憑
    ，揆諸前開規定，其聲請強制執行難認為合法，原審駁回其
    拍賣抵押物強制執行之聲請，依法尚無不合，抗告意旨猶執
    前詞指摘原裁定為不當，求為廢棄，非有理由，應予駁回。
四、至於抗告人另於原法院駁回拍賣抵押物強制執行前之97年9
    月5日提出臺灣嘉義地方法院97年度司票字第747號本票裁定
    （內容為就相對人甲○○簽發本票金額共計600萬元本息准
    予強制執行）為執行名義（於本院提出確定證明書），原執
    行法院應究明是否係另行對相對人甲○○聲請強制執行再為
    處理之問題。又抗告人雖於本院提出97年度司拍字第175號
    更正裁定及確定證明書，然依民事訴訟法第495條之1準用同
    法第447條第1項前段、第3項之規定，本院不再審酌，併予
    敘明。
五、據上論結，本件抗告為無理由，依強制執行法第30條之1，
    民事訴訟法第495條之1第1項，第449條第1項、第95條、第
    78條、裁定如主文。
中    華    民    國    97    年    11    月    13    日
                  民事第二庭    審判長法  官  丁振昌
                                      法  官  吳上康
                                      法  官  李素靖
上為正本係照原本作成。
如不服本裁定，僅得於收受本裁定正本送達後10日內以適用法規
顯有錯誤為理由，向本院提出再抗告狀（須附繕本）依法應繳納
抗告費新台幣1千元，並委任律師為訴訟代理人，經本院許可後
始可再抗告於最高法院。
中    華    民    國    97    年    11    月    13    日
                                      書記官  林鈴香
【附記】
民事訴訟法第495條之1第2項準用同法第466條之1第1、2項規定
：
(1)對於第二審判決上訴，上訴人應委任律師為訴訟代理人。但上
  訴人或其法定代理人具有律師資格者，不在此限。
(2)上訴人之配偶、三親等內之血親、二親等內之姻親，或上訴人
  為法人、中央或地方機關時，其所屬專任人員具有律師資格並
  經法院認為適當者，亦得為第三審訴訟代理人。
民事訴訟法第466條之2：
  上訴人無資力委任訴訟代理人者，得依訴訟救助之規定，聲請
  第三審法院為之選任律師為其訴訟代理人。


司法院資訊處製作；財團法人民間司法改革基金會備份。
